【裁判字號】    97,台上,962
【裁判日期】    970515
【裁判案由】    確認債權不存在
【裁判全文】
最高法院民事裁定              九十七年度台上字第九六二號
上  訴  人  甲○○
            乙○○
            丙○○
共      同
訴訟代理人  陳崇善律師
被 上訴 人  財政部國有財產局台灣北區辦事處
法定代理人  丁○○
訴訟代理人  龔維智律師
上列當事人間請求確認債權不存在事件，上訴人對於中華民國九
十七年二月四日台灣高等法院第二審判決（九十五年度重上字第
五八號），提起上訴，本院裁定如下：
    主  文
上訴駁回。
第三審訴訟費用由上訴人負擔。
    理  由
按上訴第三審法院，非以原判決違背法令為理由，不得為之。又
提起上訴，上訴狀內應記載上訴理由，表明原判決所違背之法令
及其具體內容、依訴訟資料合於該違背法令之具體事實，其依民
事訴訟法第四百六十九條之一規定提起上訴者，並應具體敘述為
從事法之續造、確保裁判之一致性或其他所涉及之法律見解具有
原則上重要性之理由，同法第四百六十七條、第四百七十條第二
項分別定有明文。而依同法第四百六十八條規定，判決不適用法
規或適用不當者，為違背法令；依同法第四百六十九條規定，判
決有該條所列各款情形之一者，為當然違背法令。是當事人提起
上訴，如合併以同法第四百六十九條及第四百六十九條之一規定
之情形為上訴理由時，其上訴狀或理由書應表明該判決所違背之
法令條項，或有關判例、解釋字號，或成文法以外之習慣或法理
等及其具體內容，暨係依何訴訟資料合於該違背法令之具體事實
，並具體敘述為從事法之續造、確保裁判之一致性或其他所涉及
之法律見解具有原則上重要性之理由。如未依上述方法表明，或
其所表明者與上開法條規定不合時，即難認為已合法表明上訴理
由，其上訴自非合法。本件上訴人對於原判決提起上訴，雖以該
判決有民事訴訟法第二百二十二條第四項、第五項、第二百二十
六條第三項、第四百六十八條、第四百六十九條第六款所定之違
背法令為由，惟核其上訴理由狀所載內容，仍屬就原審取捨證據
、認定事實之職權行使及其他與判決結果不生影響之理由，指摘
原判決不當，並就原審本於職權之行使所論斷：上訴人甲○○抗
辯其與上訴人乙○○間有系爭借款存在，固據提出借據、本票及
甲○○存款存摺為證，惟依該存款存摺所示，上開金錢之存入原
因是否即係甲○○向乙○○之借款，已非無疑。且依上訴人提出
存戶為甲○○、存款金額各新台幣（下同）二百二十五萬元之定
期存單二紙及前華南商業銀行新生分行之函文所載，可知上開資
金來源與上訴人主張之借款並無關係。另面額三百五十萬元之本
票，上訴人僅具狀陳稱：「因年代久遠或係以現金交付，現已記
憶不清，故無法提出證明」等語，復未能再提出甲○○、乙○○
間有借款金錢交付事實之相關證據以實其說，亦難認定其間確有
八百萬元之消費借貸關係存在。又甲○○抗辯其與上訴人丙○○
間有借款六百萬元部分，除所述借款期間、目的與提出之借據相
左，難認其間有消費借貸契約之合意外，尤未能提出確交付該借
款之證據以實其說。則被上訴人據以訴請確認甲○○所有系爭二
二九四、二三五○號房地，於民國八十八年六月二十八日假扣押
查封登記前之同年月九日，為乙○○、丙○○所設定本金最高限
額八百萬元、六百萬元，不定期限第二順位抵押權所擔保之上揭
債權均不存在，即屬正當等情，指摘其為不當，並就原審已論斷
說明或與判決基礎無涉者，泛言謂為違法，而非表明該判決所違
背之法令及其具體內容，暨依訴訟資料合於該違背法令之具體事
實，並具體敘述為從事法之續造、確保裁判之一致性或其他所涉
及之法律見解具有原則上重要性之理由，難認其已合法表明上訴
理由。依首揭說明，應認其上訴為不合法。
據上論結，本件上訴為不合法。依民事訴訟法第四百八十一條、
第四百四十四條第一項前段、第九十五條、第七十八條，裁定如
主文。
中    華    民    國  九十七  年    五    月   十五   日
                      最高法院民事第六庭
                          審判長法官  朱  建  男
                                法官  顏  南  全
                                法官  林  大  洋
                                法官  鄭  傑  夫
                                法官  蘇  清  恭
      本件正本證明與原本無異
                                      書  記  官
中    華    民    國  九十七  年    五    月  二十九  日
                                                     Ｒ


司法院資訊處製作；財團法人民間司法改革基金會備份。
